---
title: "Análisis de Cambios Espaciales por Año"
format: 
  html:
    toc: true
    code-fold: true
editor: visual
---

```{r setup, include=FALSE}
# Paquetes necesarios
library(terra)
library(dplyr)
library(tidyr)
library(ggplot2)
library(DT) # Para tablas interactivas
library(stringr)
```

## 1. Lectura de archivos raster

```{r lectura}
# Ruta a la carpeta con los TIFF
folder <- "../Documentos/GitHub/configuracionEspacial/Mapbiomas/"   # <--- Cambia esta ruta

# Leer archivos .tif
tif_files <- list.files(folder, pattern = ".tif", full.names = TRUE)

# Ordenar archivos por año si los nombres contienen el año, ej: "clase_2010.tif"
years <- stringr::str_extract(tif_files, "\\d...")
rasters <- rast(tif_files)
plot(rasters)

xmin <- -71.5    # ejemplo
xmax <- -70   # ejemplo
ymin <- -33  # ejemplo
ymax <- -32.5    # ejemplo

# Crear un objeto 'extent' (extensión)
area_corte <- ext(xmin, xmax, ymin, ymax)
plot(area_corte)
# Cortar todos los raster al área definida
rasters <- crop(rasters, area_corte)
plot(rasters)
names(rasters) <- years
```

## 2. Conversión a DataFrame y análisis

```{r conversion}
# Convertir raster a dataframe
df <- terra::as.data.frame(rasters)#, xy = FALSE, na.rm = FALSE)

# Agregar columna de celda
df <- df %>% mutate(cell = row_number())
df_long <- df %>%
  pivot_longer(
    cols = -cell,
    names_to = "year",
    values_to = "class"
  )
```

## 3. Identificación de cambios y permanencia

```{r cambios}
# Pivot_wider para comparar celdas entre años
df_wide <- df_long %>%
  pivot_wider(names_from = year, values_from = class)

# Detectar cambios: TRUE si al menos un año difiere en la celda
change_cols <- setdiff(names(df_wide), "cell")
df_wide <- df_wide %>%
  mutate(
    change = apply(select(., all_of(change_cols)), 1, function(x) length(unique(x[!is.na(x)])) > 1)
  )
```

## 4. Estadísticas por clase y año

```{r estadisticas}
# Estadística: superficie por clase y año
cell_area_ha <- res(rasters)[1] * res(rasters)[2] / 10000 # área de celda en hectáreas
stat <- df_long %>%
  group_by(year, class) %>%
  summarise(
    n_cells = n(),
    superficie_ha = n_cells * cell_area_ha,
    .groups = "drop"
  )

datatable(stat, options = list(pageLength = 10), caption = "Superficie por clase y año")
```

## 5. Gráfico de superficies

```{r grafico, fig.width=8, fig.height=5}
ggplot(stat, aes(x = year, y = superficie_ha, fill = as.factor(class))) +
  geom_col(position = "stack") +
  labs(x = "Año", y = "Superficie (ha)", fill = "Clase") +
  theme_minimal()
```

## 6. Resumen de cambio/permanencia

```{r resumen_cambio}
# Tabla resumen de celdas que cambiaron o no
res_cambio <- df_wide %>%
  group_by(change) %>%
  summarise(n_celdas = n(), .groups = "drop")
datatable(res_cambio, caption = "Celdas con o sin cambio entre años")
```

------------------------------------------------------------------------

# Notas

-   Cambia la ruta en `folder` por la carpeta real de tus archivos.
-   Puedes personalizar títulos, textos, gráficos, etc.
-   Para compilar, abre el archivo en **RStudio** y haz clic en "Render" (necesitas tener **Quarto** instalado).
